【裁判字號】    95,台上,4264
【裁判日期】    950803
【裁判案由】    公共危險等罪
【裁判全文】
最高法院刑事判決            九十五年度台上字第四二六四號
    上  訴  人  甲○○
上列上訴人因公共危險等罪案件，不服台灣高等法院高雄分院中
華民國九十二年十月十六日第二審判決（九十二年度交上訴字第
三二號，起訴案號：台灣高雄地方法院檢察署九十一年度偵字第
七五九三號），提起上訴，本院判決如下：
    主  文
原判決關於傷害人之身體致重傷及駕駛動力交通工具肇事，致人
受傷而逃逸部分撤銷，發回台灣高等法院高雄分院。
    理  由
本件原判決認定上訴人甲○○於民國九十一年四月八日凌晨四時
許，在高雄市○○區○○路路邊攤喝酒後，已達於不能安全駕駛
車輛之程度，猶駕駛車牌號碼ＺＢ－八九一七號自用小客車沿高
雄市苓雅區○○○路往北方向行駛，同日上午六時二十分許，途
經高雄市○○區○○路與福德路口時，見蔡冠佃騎乘車牌號碼Ｏ
ＥＭ－三三三號機車後載乙○○，竟藉酒鬧事，無故攔下蔡冠佃
，惟蔡冠佃不予理會逕自離去，上訴人竟因而心生不悅駕車追趕
，並基於傷害之犯意開車衝撞右前方蔡冠佃騎乘之機車致乙○○
跌落地面而受有四肢多處擦傷之傷害。詎上訴人於肇事後，明知
汽車駕駛人駕駛汽車肇事致人受傷或死亡，應即採取救護或其他
必要措施，並向警察機關報告，不得駛離現場，竟另行起意，未
停車查看，亦未報警處理，即逕行駕駛前開自用小客車逃逸離去
。蔡冠佃因此心有不甘，遂騎車自後追趕，至福德二路二一八號
前趕上時，蔡冠佃便以安全帽拍打上訴人右前座之晴雨窗，示意
上訴人停車處理，上訴人竟拒不停車，駛至二二七巷口前為避免
蔡冠佃繼續拍打，乃將車向左駛入來車道，蔡冠佃為防止其逃逸
，將機車亦向左駛至自用小客車前方攔截，上訴人竟承前傷害之
概括之犯意，駕車追撞其前方行駛中之機車，上訴人對於機車被
撞後，足使機車碰撞二二七巷內北邊停放之汽車，引起蔡冠佃受
重傷之結果，客觀上能預見，主觀上未預見竟故意以普通傷害之
犯意追撞蔡冠佃所乘騎之機車，自用小客車之車身三分之一因追
撞機車而駛進二二七巷內，致蔡冠佃之機車被撞失控偏右撞及巷
內北邊停放之兩部汽車，而人車倒地，因而受有頭部外傷併顱骨
骨折及顱內出血、右眼外傷性視神經病變、右顏面骨骨折等傷害
。蔡冠佃之右眼受傷後，視力沒有光覺，嚴重傳導障礙，而成一
目視能毀敗之重傷害。上訴人肇事使蔡冠佃受傷後，又承前開肇
事逃逸之概括犯意，迅速由巷內倒車而出，逕自逃逸離去。經目
擊者黃玫菁依乙○○記下之上開車號報警處理，同日七時三十分
許，經警循線在上訴人位於高雄市苓雅區○○○路二一三號之住
處查獲上訴人，及在附近大順路旁之停車場查獲藏放於該處之前
開自小客車，而於同日上午八時許測得其呼氣酒精濃度為每公升
０、六五毫克等情。因而撤銷第一審關於傷害及駕車肇事，致人
受傷而逃逸部分之判決，改判論處上訴人連續傷害人之身體致重
傷及連續駕駛動力交通工具肇事，致人受傷而逃逸罪刑，固非無
見。
惟查：(一)、按刑法第一百八十五條之四之肇事致人死傷而逃逸罪
，固不以行為人對於事故之發生應負過失責任為必要，但仍以行
為人對於事故之發生非出於故意為前提。若蓄意運用車輛以為殺
人或傷害人之犯罪工具，即應成立殺人或傷害罪，不應稱為駕駛
動力交通工具「肇事」。此觀該條之立法理由，係「為維護交通
安全，加強救護，減少被害人之死傷，促使駕駛人於肇事後，能
對被害人即時救護，特增設本條，關於肇事致人死傷而逃逸之處
罰規定。」自明。如係故意以汽車作為殺人或傷害人之工具，立
法者本無對於行為人於故意殺人或傷人後，仍留現場對於被害人
為即時救護之期待，縱行為人嗣後駕車逃離現場，亦僅能論以殺
人或傷害之罪責，尚難以侵害社會法益之上開公共危險罪相繩。
原判決既認定上訴人係基於傷害之犯意開車衝撞被害人蔡冠佃騎
乘之機車二次，致後載之乙○○及蔡冠佃受傷，又認上訴人於撞
傷被害人後，應採取救護或其他必要措施，並向警方報告，其駕
車逃逸之行為，應成立刑法第一百八十五條之四之駕駛動力交通
工具肇事致人受傷而逃逸罪，其適用法則自有未合，且認定上訴
人於傷害被害人後，應採取與傷害本意不相容之救護或其他必要
措施，並向警察機關報告，亦有未當。(二)、九十四年二月二日修
正，而於九十五年七月一日施行前之原刑法第五十六條之連續犯
，係指同一行為人出於概括之單一犯意，連續為數個均得獨立成
罪之單一行為，而犯同一罪名之犯罪，故行為人須自始對於各個
單一行為之實行均有所預見，而概括地包括在其犯意之中，方能
成立連續犯，如果每次犯罪係各別起意，應併合論罪，無成立連
續犯之餘地。原判決係認定上訴人於第一次故意駕車撞傷乙○○
後，即駕車逃逸等情，依此情事，上訴人既駕車逃逸，當時似無
再次駕車傷害被害人之犯意，且原判決係認定上訴人於第一次駕
車撞傷被害人駕車逃逸後，因蔡冠佃騎機車自後追趕上訴人，將
機車駛至上訴人之小客車前方攔截，上訴人始基於傷害犯意再駕
車追撞蔡冠佃之機車，致蔡冠佃人車倒地受重傷等情，依此情節
，上訴人之第二次基於傷害犯意駕車撞被害人犯行，似係因蔡冠
佃之攔截始生傷害犯意，能否謂與第一次之傷害犯行，係基於概
括犯意為之，即非無疑。究竟實情為何？原審未詳查釐清，即遽
認上訴人之二次撞傷被害人係基於傷害犯意為之，為連續犯，又
認上訴人有駕車肇事致人受傷而逃逸之犯意，顯有可議。上訴意
旨指摘原判決上開部分違背法令，尚非全無理由，應認有發回更
審之原因。
據上論結，應依刑事訴訟法第三百九十七條、第四百零一條，判
決如主文。
中    華    民    國  九十五  年    八    月    三    日
                      最高法院刑事第九庭
                          審判長法官  陳  正  庸
                                法官  賴  忠  星
                                法官  王  居  財
                                法官  林  開  任
                                法官  林  立  華
      本件正本證明與原本無異
                                      書  記  官
中    華    民    國  九十五  年    八    月   十四   日
                                                   Ｒ


司法院資訊處製作；財團法人民間司法改革基金會備份。
